【裁判字號】    97,簡上,327
【裁判日期】    971031
【裁判案由】    詐欺
【裁判全文】
臺灣臺北地方法院刑事判決             97年度簡上字第327號
上  訴  人  臺灣臺北地方法院檢察署檢察官
上  訴  人
即  被  告  甲○○
上列上訴人等因詐欺案件，不服本院97年度簡字第2227號中華民
國97年6 月30日第一審簡易判決 (聲請簡易判決處刑案號: 臺灣
臺北地方法院檢察署97年度偵字第9181號、97年度偵字第9437號
)，提起上訴及移送併辦（ 臺灣士林地方法院檢察署97年度偵字
第8051號），本院管轄之第二審合議庭判決如下：
    主  文
原判決撤銷。
甲○○幫助意圖為自己不法之所有，以詐術使人將本人之物交付
，累犯，處有期徒刑陸月，如易科罰金，以新台幣壹仟元折算壹
日。
    事  實
一、甲○○雖預見任意提供自己在金融機構開設之帳戶（函存摺
    、晶片金融卡、密碼）供他人使用，該他人可能以該帳戶作
    為實施詐欺之犯罪工具，竟於不違背其本意下，仍基於幫助
    該名不特定人詐欺之犯意，於民國97年3月2日前某日，將其
    合作金庫商業銀行古亭分行（下稱合庫古亭分行）及第一商
    業銀行世貿分行（下稱一銀世貿分行）所申請之帳號000000
    0000000號及00000000000號帳戶存摺、晶片金融卡，及將其
    向不知情之吳瑋婷（另為臺灣士林地方法院檢察署檢察官97
    年度偵字第8051號、第8231號不起訴處分）所借得之國泰世
    華銀行天母分行（下稱國泰天母分行）帳戶（帳號00000000
    0000）提款卡，接續在臺北市○○○路○段捷運6號出口處及
    亞東醫院捷運站，交付予年籍姓名不詳綽號「阿忠」成年男
    子，並告以密碼。阿忠即與姓名年籍不詳成年女子、不詳姓
    名年籍之詐騙集團成員，共同意圖為自己不法所有之犯意聯
    絡，於97年3月2日，分別向被害人丁○○、乙○、陳世家來
    電詐稱因網路購物「 你之前匯款誤按按鍵，請依指示操作」
    ，被害人丁○○等不疑有詐，依指示操作後，分別發現帳戶
    內之款項新臺幣（下同）29989元（丁○○）、10093元（乙○）、13124元（ 陳世家遭詐騙共22251元，扣除13124元之
    其餘部分，並非轉帳匯入吳瑋婷或甲○○帳戶中，與本案無
    關) 遭轉帳匯款至吳瑋婷之上述國泰天母分行帳戶；及於97
    年3 月10日，分別撥打被害人己○○、戊○○、庚○○、丙○○之電話，佯稱係銀行人員，並表示購物付款有誤，須至
    提款機依其指示操作等語，使己○○等人陷於錯誤，於同日
    己○○、戊○○分別各自匯款29987元、庚○○匯款14702元
    、丙○○匯款25987 元至甲○○上述合庫古亭分行帳戶中、
    戊○○另匯款97000元、2000元、1000 元共計10萬元至甲○○上述一銀世貿分行帳戶中。嗣因被害人丁○○等發覺受騙
    而報警，始查獲上情。
二、案經被害人丁○○等人提出告訴後，由臺北市政府警察局大
    安分局報告臺灣臺北地方法院檢察署檢察官偵查後聲請簡易
    判決處刑，暨臺北市政府警察局士林分局報請臺灣士林地方
    法院檢察署檢察官，移送本院併案辦理。
    理  由
一、被告甲○○於偵查中固坦承將合庫古亭分行、一銀世貿分行
    、國泰天母分行3 帳戶借予綽號「阿忠」之成年男子使用，
    而交付存摺、金融卡並告知金融卡密碼，其後阿忠即與姓名
    年籍不詳成年女子、不詳姓名年籍之詐騙集團成員詐騙丁○○、乙○、陳世家、己○○、戊○○、庚○○、丙○○等人
    ，此不惟有丁○○等人警詢筆錄、戊○○偵查筆錄所載之陳
    述可證，復有合庫古亭分行、一銀世貿分行、國泰天母分行
    開戶資料、交易資料查詢單、交易明細等在卷足稽，應堪信
    被告交付銀行帳戶之存摺、金融卡並告以密碼、以及被害人
    丁○○等人被詐騙過程併其遭詐騙金額數額等情為真實。惟
    被告矢口否認有幫助詐欺犯行。然查：一般人自行向金融機
    構申請開設帳戶，原則上並無特殊限制及困難，故需用帳戶
    者原得以己之名義申請而無向他人收集帳戶之必要；且時下
    以人頭帳戶詐騙被害人匯款之行為甚為猖獗，此經媒體廣為
    報導，政府機關及各家金融行庫尚多次呼籲民眾應謹慎控管
    己有帳戶且勿交付個人帳戶以免淪為詐騙者之幫助工具，是
    依一般人之智識及社會生活經驗，極易認知收受帳戶者悖於
    常情未使用己之帳戶而使用他人帳戶，顯為遂行存提款紀錄
    不易循線追查之目的，自可產生該收受帳戶者係用於不法犯
    罪之合理懷疑。衡被告為成年人，且具一定智識程度，其就
    上情絕難諉為不知，是被告雖無阿忠使用其帳戶必持以詐騙
    他人之確信，惟仍交付之，顯就收受者縱用以詐欺一節，予
    以容任，堪認被告有幫助他人以其帳戶為詐欺取財之未必故
    意，是本案事證明確，被告幫助詐欺取財之犯行，洵堪認定
    ，應依法論科。核被告甲○○所為，係犯刑法第30條第1 項
    、第339條第1項幫助詐欺取財罪。原審以被告上開犯行事證
    明確，依刑事訴訟法449條第1 項前段、第3項，刑法第30條
    第1項、第2項、第339條第1項、第41條第1 項前段、第47條
    第1項、刑法施行法第1條之1第1項、第2 項，量處被告有期
    徒刑4 月，並諭知得易科罰金及其折算標準，固非無見。被
    告具狀上訴，惟未附理由，且經本院多次合法傳喚，亦均未
    見到庭陳述意見；另公訴人則以被告未向被害人戊○○提出
    合理賠償之理由上訴，其等上訴為無理由，雖應予駁回。然
    查：(1)按幫助犯雖採共犯從屬性理論，惟其從屬性格僅限於
    從屬正犯之罪名，而不及於正犯之共犯屬性或者罪數評價；
    是故教唆教唆犯僅論教唆犯，幫助教唆犯論幫助犯，幫助幫
    助犯亦僅論幫助犯，而教唆連續犯罪仍僅以單一教唆犯罪評
    價即可。即依本案而言，縱正犯成立共同正犯而論以共同詐
    欺；就幫助犯，則僅論幫助詐欺即為已足。原審判決卻論被
    告以幫助共同詐欺罪，仍有未洽。(2)原審判決引用檢察官聲
    請簡易判決處刑書犯罪事實欄記載，其被害人只有己○○（
    被害金額29987元）、戊○○（被害金額10萬元 ）；然依偵
    查卷附資料，戊○○另遭詐騙29987 元，且尚有被害人庚○○（被害金額14702元）、丙○○（被害金額25987元）2 人
    ，原審判決漏未審酌，亦有未洽。(3)本案原審判決經兩造上
    訴後，臺灣士林地方法院檢察署檢察官移送併案審理之97年
    度偵字第8051號詐欺案件，再有被害人丁○○、乙○、陳世
    家3 人部分，亦未經原審判決審酌。(4)上述臺灣士林地方法
    院檢察署檢察官移送併辦一案，被害人丁○○等3 人遭詐騙
    及匯款之時間均係在97年3月2日；然原審判決認定被告係在
    97年3月10日前3月初某日交付銀行帳戶存摺、金融卡及密碼
    予阿忠，此部分原審判決於移送併辦前仍無從審酌。原判決
    既有上揭未經審酌之處，自屬無可維持，應由本院予以撤銷
    改判。查被告接續在臺北市○○○路○段捷運6號出口處及亞
    東醫院捷運站，交付銀行帳戶之存摺及金融卡予阿忠，應係
    基於一個概括幫助詐欺之故意，故其2 次交付之幫助行為，
    應認為接續犯，僅論以一個幫助詐欺犯行即可。被告以一個
    幫助詐欺之行為，致使被害人丁○○等人受詐欺陷於錯誤而
    為匯款，係屬一行為觸犯數罪名之想像競合，應依刑法第55
    條前段規定從一重處斷。又依刑法第30條第2 項規定，幫助
    犯得減輕其刑。另被告前因違反職役職責軍法案件，經國防
    部南部地方軍事法院以95年度訴字第121 號判決判處有期徒
    刑1年2月確定，於96年7月1日縮短刑期執行完畢，有臺灣高
    等法院被告前案紀錄表附卷可稽，其前受徒刑之執行完畢，
    5 年以內故意再為本案有期徒刑以上之犯行，為累犯，應依
    刑法第47條第1 項加重其刑。爰審酌被告於94年因竊盜案件
    、95年因違反職役職責軍法案件，均經法院判處罪刑確定，
    有上開前案紀錄表附卷為證，素行欠佳，且提供帳戶予他人
    犯罪使用之幫助犯行，使收受者憑恃犯罪追查不易更肆無忌
    憚，而助長詐欺取財之歪風，顯對社會財貨秩序、正常經濟
    交易安全及人民財產權構成嚴重危害，增加被害人尋求救濟
    之困難，且被告僅坦承部分犯行，犯後態度不佳，參酌其所
    為就詐欺取財犯行予以助力之程度、被害人損害金額，至今
    仍未賠償被害人所受損害與被告智識程度、生活情況等一切
    情狀而為量處如主文所示之刑，並諭知得易科罰金併其折算
    標準。
二、臺灣士林地方法院檢察署檢察官移送併案審理之97年度偵字
    第8051號詐欺案件，與業經繫屬本院部分，乃係想像競合犯
    而屬同一案件，本院自得併予審理論究，附此敘明。
三、末按，被告經合法傳喚，無正當之理由不到庭者，得不待其
    陳述，逕行判決，刑事訴訟法第371 條定有明文。本件被告
    經合法傳喚，無正當理由而不到庭，爰依前開規定，不待其
    陳述逕行判決，
據上論斷，應依刑事訴訟法第455條之1第3 項、第369條第1項前
段、第364條、第371條、第299條第1 項前段，刑法第30條第1項
、第2項、第339條第1項、第55條前段、第41條第1項前段、第47
條第1項、刑法施行法第1條之1第1項、第2項，判決如主文。
本案經檢察官盧姿如到庭執行職務。
中    華    民    國    97    年    10    月    31    日
                  刑事第四庭    審判長法  官  郭惠玲
                                      法  官  李桂英
                                      法  官  呂政燁
以上正本證明與原本無異。
不得上訴。
                                      書記官  呂欣穎
中    華    民    國    97    年    10    月    31    日
附錄本案論罪科刑法條全文：
中華民國刑法第339條（普通詐欺罪）
意圖為自己或第三人不法之所有，以詐術使人將本人或第三人之
物交付者，處5年以下有期徒刑、拘役或科或併科1千元以下罰金
。
以前項方法得財產上不法之利益或使第三人得之者，亦同。
前二項之未遂犯罰之。


司法院資訊處製作；財團法人民間司法改革基金會備份。
